臺灣臺北地方法院刑事判決             100年度侵訴字第18號
公  訴  人  臺灣臺北地方法院檢察署檢察官
被      告  楊俊益
選任辯護人  黃宗哲律師
上列被告因妨害性自主案件，經檢察官提起公訴（100年度偵字
第3135號），本院判決如下：
    主  文
楊俊益成年人故意對於未滿十八歲之少女以強暴之方法而為性交
，累犯，處有期徒刑柒年。
    事  實
一、楊俊益有傷害、妨害自由、恐嚇取財、妨害性自主、毒品、
    竊盜等多次前科，最近1次因竊盜案件，經臺灣板橋地方法
    院於民國（下同）97年4月22日判處有期徒刑5月，同年5月
    19日判決確定，於97年6月19日易科罰金執行完畢，仍不知
    悔改，因代號0000000000（84年7月28日生、真實姓名、年
    籍詳卷，下稱A女）曾至新北市三峽區參加楊俊益所加入之
    廟會陣頭活動因而認識，惟二人平時並無往來。嗣楊俊益於
    100年1月16日晚上11時許，至臺北市文山區附近，先邀約A
    女之友人黃意心外出吃宵夜，楊俊益接載黃意心後，遂要求
    黃意心邀約A女一同出來，因黃意心手機無法使用，楊俊益
    使用自己之手機打給A女，打通之後邀約A女吃宵夜，A女拒
    絕，楊俊益將手機交給黃意心與A女對話，A女一開始不願外
    出，經黃意心一再表示伊也在場，A女始勉強同意外出，楊
    俊益即駕自用小貨車搭載黃意心至A女住處附近接A女，接得
    A 女後，黃意心接到母親來電要求趕快回家，三人即至臺北
    市文山區景美夜市買宵夜，買完宵夜後，楊俊益隨即載送黃
    意心返家，之後楊俊益佯稱以聊天為藉口，於翌日凌晨1時
    許，開車載A女至臺北市○○區○○街恆光橋下抽水站旁，
    楊俊益見當時已屬深夜、四下無人，其明知A女係未滿18歲
    之人，竟基於強制性交之犯意，強脫A女衣物，並要求A女為
    其口交，之後再以其超過100公斤之身體強壓在A女身上，使
    A 女無法抗拒，再將陰莖插入A女陰道內，以此強暴方法強
    制性交得逞，嗣A女恐因懷孕而於100年1月18日下午11時許
    至萬芳醫院要求驗孕，始循線得知上情。
二、案經A女訴由臺北市政府警察局文山第一分局報請臺灣臺北
    地方法院檢察署檢察官偵查起訴。
    理  由
壹、程序部分：
一、被告於警、偵訊之供述，非出於強暴、脅迫、利誘、詐欺、
    疲勞訊問、違法羈押或其他不正方法取得，依刑事訴訟法第
    156條第1項、第158條之2得採為證據。
二、證人A女、黃意心、黃易姍於本院具結之證據，與其分別於
    警、偵訊之供述大致相符，渠等所供自得採為證據。
三、按被告以外之人於審判外之陳述，雖不符前4條之規定，而
    經當事人於審判程序同意做為證據，法院審酌該言詞陳述或
    書面陳述作成時之情況，認為適當者，亦得為證據。當事人
    、代理人或辯護人於法院調查證據時，知有第159條第1項不
    得為證據之情形，而未於言詞辯論終結前聲明異議者，視為
    有前項之同意，為刑事訴訟法第159條之5所明定。證人A女
    分別於警、偵訊之供、證述，被告及辯護人於審判期日均表
    示無意見，證人A女於警訊之供述本院認為適當，依上述規
    定，均得為證據；證人A女於偵查中（具結）證述，核無顯
    不可信之情況，依同法第159條之1第2項皆得為證據。
四、至證人黃意心、黃易姍於警詢時之陳述，因本院審理時業已
    傳喚渠等到庭作證，且證人黃意心、黃易姍於本院所為之證
    言與渠先前於司法警察調查中所為之陳述大致相符，是證人
    等先前於警詢時之陳述並無刑事訴訟法第159條之2或性侵害
    防治法第17條所定之情形，辯護人復代被告爭執該證據之證
    據能力，揆之前揭說明，證人黃意心、黃易姍先前於警詢之
    陳述無證據能力，不得作為本案判斷之依據。
五、按醫師執行醫療業務時，不論患者是因病尋求診療，或因特
    殊目的而就醫，醫師於診療過程中，應依醫師法之規定，製
    作病歷，此一病歷之製作，均屬醫師於醫療業務過程中所須
    製作之紀錄文書，而且每一醫療行為均屬可分，因其接續之
    看診行為而構成醫療業務行為，其中縱有因訴訟目的，例如
    被毆傷而尋求醫師之治療，對醫師而言，仍屬其醫療業務行
    為之一部分，仍應依法製作病歷，則該病歷仍屬業務上所製
    作之紀錄文書，與通常之醫療行為所製作之病歷無殊，自屬
    刑事訴訟法第159條之4第2款所稱從事業務之人於業務上所
    須製作之紀錄文書，而診斷證明書係依病歷所轉錄之證明文
    書，自仍屬本條項之證明文書（最高法院97年度臺上字第
    666號裁判要旨參照），是卷內之臺北市立萬芳醫院受理疑
    似性侵害事件驗傷診斷書，顯有證據能力。
六、其餘後列非供述證據，均非違法取得之證據，且或係從事業
    務之人於業務上製作之證明文書、記錄文書，核無顯不可信
    情況，故依同法第158條之4反面解釋、第159條之4第2款得
    為證據。
貳、實體部分：
一、訊據被告楊俊益固坦承由於上開時、地搭載證人即被害人A
    女至臺北市○○區○○街恆光橋下抽水站，並要求證人A女
    為其口交，惟矢口否認有何強制性交犯行，辯稱：伊雖有撫
    摸A女下體，但因飲酒過多，無法勃起以性器官插入A女下體
    ，僅要求A女為其口交，無使用暴力，A女並無積極抵抗，且
    無重大傷害，並無違反被害人意願云云。經查：
（一）上揭犯罪事實，業據證人即被害人A女迭於警訊、偵訊及
      本院審理（具結）時證稱：「買完東西後大概1月17日凌
      晨左右，我朋友她媽媽叫她先回家，我跟大胖開車送她回
      家，後來大胖跟我說想聊聊，就開車到恆光橋下的抽水站
      旁，大胖一直問我要不要當他女朋友，我說不要，他有抱
      我，後來我就被強姦了。（因被害人情緒不穩定，故先暫
      停詢問，筆錄於100年1月19日3時10分暫停。筆錄於100年
      1月19日3時25分繼續）大概1、2點，他就開始對我全身上
      下毛手毛腳，有伸進我的衣服、內衣內，也有摸我的下體
      ，我有拉他的手，但他力氣太大，我就沒力氣抓他的手，
      他開始脫我的褲子、褲襪、內褲，他也脫光自己的上衣跟
      褲子，他叫我放手，我有跟他說不要這樣，他不理會，他
      就強姦我了，用他的陰莖插入我的陰道，他有叫我用嘴巴
      含住他的下體，他抓住我的頭往下壓，我沒辦法反抗，所
      以我做了，結束後我們各自穿好自己的衣服，大胖就載我
      回家，大概3點多。我所說的朋友，她叫黃意心。加害人
      有使用暴力威脅等強制手段侵犯我。加害人與我發生性行
      為有違反我的意願，我有抓他的手想把他拉開，但沒有力
      氣，且我有一直說不要這樣。…加害人沒有戴保險套，不
      知道有沒有射精，共對我口交、性侵重複2至3次。…事後
      我有跟人說此事，我剛到家時有馬上告訴黃意心，我當天
      晚上18、19時左右，告訴我另一位朋友黃易姍。加害人侵
      害我時我的右邊膝蓋有被鏡子（加害人放在貨車上的照後
      鏡）割傷。…加害人對我侵犯後我有至醫院驗傷，我19日
      有到萬芳醫院驗傷，有開證物盒及驗傷單。…後來黃意心
      有用我的手機打電話問大胖有沒有對我怎樣，大胖承認說
      有。這段電話對話大概1分鐘，有錄音下來，存載我的手
      機裡，我願意提供錄音檔給警方。」、「是他把我的頭壓
      下去要求我幫他口交。他說因為他酒喝多了所以這樣做，
      但他是喝舒跑，沒有喝酒。我們從見面到去景美買東西到
      去木柵，中間都沒有喝酒。楊俊益說他無法勃起所以他沒
      有插入我的下體，我不知道他有無勃起，但他有插入我的
      陰道。」、「（被告是如何對妳做出不禮貌之行為？過程
      如何？）沈默，目眶含淚，掉淚。被告有要求我作他的女
      友，我說不要。我是被強迫與被告為性交行為。被告於案
      發那天晚上沒有喝酒。案發當天晚上被告之生殖器我不知
      道有無勃起。案發當天被告有將生殖器插入我的下體。案
      發當天被告沒有戴保險套。我中途沒有做任何動作或喊叫
      ，因為我不敢，沒有辦法，跑不掉。我都有反抗動作，比
      如說掙扎或推開被告。…我不懂勃起跟生殖器放入我下體
      的關係為何。我確定被告之生殖器有放入我的下體。我於
      偵查中說過被告除了把他的生殖器放入我的下體，也把生
      殖器放在我的嘴裡面。偵查中我說他重複了好幾次還是只
      有一次而已我不記得。…我剛剛看到提示之診斷書上，我
      有受傷。那個右膝蓋擦傷係他車上有後視鏡，我掙扎的時
      候跪下去，去撞到那個後視鏡，才造成右膝蓋受傷。…被
      告強行對我性交是在車上。當時被告跟我性交是他人在上
      面我躺著，被告人壓在我的身上。當被告脫我的衣服時，
      我有說不要，也有掙扎，但被告硬拉。當時該車輛的窗戶
      是開著還是關閉我忘記了。我確定被告的生殖器有插入我
      的下體內。插入之後，被告有將生殖器抽動，多久我不知
      道。被告有無射精我不知道。我剛剛說被告要我幫他口交
      ，這是在將生殖器插入我下體的中間，因為被告要我幫他
      口交，有時又把生殖器插入我下體內。」等語（參臺灣臺
      北地方法院檢察署100年度偵字第3135號卷〈下稱偵查卷
      〉第12至14頁、第7至8頁、本院卷第46、48至50頁）綦詳
      。
（二）又證人黃意心與黃易姍於本院審理時分別結證稱：「我的
      綽號是『布丁』。我與告訴人A女是同學兼朋友關係。告
      訴人A女在本件案發後有告訴我有關自己遭到被告侵性害
      一事。案發那天我跟被告及告訴人A女分手後於12點多回
      我家之後，分手之前我跟告訴人A女說到家打給我，告訴
      人A女是在凌晨四點多打電話給我。告訴人A女告知被告性
      侵害之詳細內容為A女就告訴我說她被強姦，我問她說為
      什麼被強姦，她就說綽號『大胖』即在庭被告，把她壓在
      車上，然後強姦她，之後我就跟她說，妳乖、冷靜，我明
      天下課去找妳，她就一直要我馬上去找她，我說不行，我
      媽在，我就說妳乖，明天我去找妳，之後就掛掉電話。告
      訴人A女當時的情緒很激動，邊哭邊跟我說。我獲知告訴
      人遭到性侵害之後，我曾經持用告訴人A女之行動電話，
      撥打給被告並質問有關性侵害告訴人一事。（提示地檢署
      100偵3135號案卷第16頁反面倒數第13行至第17頁正面第7
      行：100年1月18日下午9時41分許錄音內容）前揭錄音內
      容是我本人與被告當時談話內容。依照我的理解，被告對
      於性侵害A女這件事情，有，他有承認。（提示地檢署100
      偵3135號案卷第17頁正面第4行：100年1月18日下午9時41
      分許錄音內容）我於通話中向被告提及：你知道那天『老
      鼠』哭的多傷心，然後我打給你，你還說沒有等語，則你
      應該有撥打電話給被告並詢問被告這件事情，是。我是案
      發的隔天晚上約7、8點左右撥打電話給被告。…我在案發
      前一天晚上，看到被告之際，被告沒有飲用酒類的情形。
      我於案發當日之前晚見到被告本人並搭乘被告駕駛的自小
      貨車之後，直到我離開為止，被告沒有飲用酒類。…照我
      剛剛說法，被告係先邀請A女外出，被拒絕之後，才換成
      我邀請A女外出，就是如此。我剛剛曾經提到案發當天前
      晚見到被告時，沒有發現被告有喝酒的情形，後來辯護人
      問我有無聞到被告身上有酒味，我卻回答有，我的說法不
      一是因為被告車子前面可以坐三個人，我坐在那邊剛開始
      沒有聞到，後來我坐到被告的隔壁的位置時，才有聞到一
      點點酒味，但是我從頭到尾並沒有看到被告有喝酒。100
      年1月17日凌晨4點多，A女打電話給妳，自稱被被告強姦
      ，我有告訴A女要去報警或去醫院檢查，那時A女打給我感
      覺有在哭，我就說要不要去報警或驗傷，她說好。100 年
      1月17日凌晨A女打電話給我時，我問她要不要去報警或驗
      傷，我沒有問A女是否已經洗澡過，有沒有辦法再去檢驗
      。100年1月17日A女打電話給我時，她講話的語氣很激動
      ，不會很大聲，就有在哭的聲音。A女告訴我她被強姦時
      ，有描述她被強姦的情形，她直接說她被強姦了。」、「
      100年1月17日被害人A女早上就打電話給我，聽起來語氣
      很不好，我跑去她家樓下找她，請她下來，她就哭了，我
      就問她說妳怎麼了，她一開始是不說話，後來她就跟我說
      ，她16號跟我分開之後，她有跟布丁即黃意心出門，她就
      說她們去吃飯，布丁說要買麥當勞回去，就把A女扔在被
      告車上就先走了，後來被告就把她載去恆光橋旁邊說要聊
      天，A女說被告有問A女說是否要當他的女友，A女有說她
      不要，A女後來又說她要回家，被告說要再聊一下，後面
      情形A女也沒有詳細跟我說，只是有說她被強迫性侵害，A
      女情緒好像不穩定，所以我沒有多問，怕傷害到A女。」
      等語（參本院卷第63至64、66、68至69頁及第51頁）屬實
      ；而證人黃意心於案發後致電與被告理論被害人A女遭性
      侵害一事，其通話內容為：「（你有沒有對老鼠做什麼事
      情？）有。怎樣啦。（你幹嘛弄她？）你娘，她說好的，
      妳機八。（她說好？）嗯啊。（可是她說當天晚上是逼不
      得已的，你知道她現在受傷多大，她跑來我家找我把當天
      發生的事情告訴我，而且我看到她身上紅腫的地方。）妳
      如果相信她就好啦！（我不相信她相信鬼嗎？你自己都說
      有啊！你知道我跟老鼠是什麼關係你還動她？你現在要怎
      麼處理？）你要我怎麼處理。（你知道那天老鼠哭的多傷
      心？然後我打給你你還說沒有？）我是說怎樣。（這不重
      要，你幹嘛動老鼠？）要不然要怎樣。」，有員警所製錄
      音譯音資料譯文1份附卷（參臺灣臺北地方法院檢察署100
      年度他字第1082號卷〈下稱他字卷〉第8頁）可資佐證，
      亦為被告所不否認，堪可認定。
（三）次按告訴人、證人之陳述有部分前後不符，或相互間有所
      歧異時，究以何者為可採，法院原得本其自由心證予以斟
      酌，非謂一有不符或矛盾，即應認其全部均為不可採信，
      苟其基本事實之陳述，若果與真實性無礙時，則仍非不得
      予以採信（最高法院92年度台上字第1961號判決意旨參照
      ）。查告訴人雖於警詢及本院審理時，對於被告究竟強制
      性交重複2、3次或之各1次有所出入，及證人黃意心與告
      訴人A女就告訴人是否有口交之情形不一，然告訴人與證
      人就告訴人確實有遭被告強制性交之情形，渠等供述均一
      致，是渠等供述與真實性無礙，堪可採信。
（四）至被告案發當時飲酒過度，因而無法勃起，故不可能插入
      A女陰道一節置辯，查與證人A女迭於偵訊及本院審理時（
      具結）所證：「他說因為他酒喝多了所以這樣做，但他是
      喝舒跑，沒有喝酒。我們從見面到去景美買東西到去木柵
      ，中間都沒有喝酒。楊俊益說他無法勃起所以他沒有插入
      我的下體，我不知道他有無勃起，但他有插入我的陰道。
      」、「被告於案發那天晚上沒有喝酒。」等語（參偵字卷
      第8頁、本院卷第46頁）不合，亦與證人即案發前一同外
      出宵夜之黃意心於本院審理時結證所述：「我在案發前一
      天晚上，看到被告之際，被告沒有飲用酒類的情形。我於
      案發當日之前晚見到被告本人並搭乘被告駕駛的自小貨車
      之後，直到我離開為止，被告沒有飲用酒類。…我從頭到
      尾並沒有看到被告有喝酒。」等語（參本院卷第66、68頁
      ）不符，是其此部分所辯，尚難採信。
（五）又辯護人為被告辯護稱：被害人沒有積極求救，沒有證據
      證明被告違反被害人意願或有恐嚇或強迫被害人與其性交
      云云，矧一般人突遭遇他人為強制性交行為時，內心不免
      有慌張惶恐之感，於此情況下是否能抗拒內心之恐懼而及
      時呼叫或為其他更為妥適之處理，端視各該被害人遇突發
      狀況時之應變能力而論，並非當時被害人未為呼救之行為
      即當然表示被害人同意加害人對之為不法侵害之行為，況
      本案被害人當時為未滿16歲之人，心智尚未臻成熟，對突
      發情形之應變能力當較一般成年人為弱；且被害人於本案
      遭受侵害時，其右膝遭被告放置於貨車上之照後鏡擦傷，
      有臺北市立萬芳醫院受理疑似性侵害事件驗傷診斷書1份
      在卷可稽，而證人A女於本院審理時亦證稱該擦傷是於掙
      扎時跪下而受傷，顯見被害人於過程中非無反抗動作，是
      縱證人A女於上開事件發生時未為呼救，並不當然表示有
      同意與被告為性交行為之意願，況被告為本案為加害行為
      之人，證人A女則為被害人，若因證人A女未呼叫而未以其
      所認最適當之行為反抗為由作為被告對證人Ａ女為性交行
      為合理化之理由，實不符公平正義，是辯護人所辯此節，
      亦不足採。
（六）再者，被告自承A女並非其女友，二人平日亦無往來，又
      依證人黃意心證述，案發當日被告邀約A女外出，遭A女拒
      絕，後係伊表明在場，A女始答應外出與被告碰面，可見A
      女並非對被告有好感，其二人在並無感情基礎，又無利益
      交換之情形下，衡情A女應無可能隨意與被告發生性關係
      。況被告坦稱體重超過100公斤，其身材相當壯碩，而A女
      身材瘦小，二人共處車上，突遭被告施以暴力，被害人不
      敢違抗亦屬情理之常，不能以此即謂A女乃心甘情願與被
      告發生性關係，故被告辯稱A女係自願為其口交云云，顯
      與常理不合，無足採信。
（七）此外，復有被告與證人黃意心之行動電話通聯錄音1紙、
      被告行動電話通聯記錄1份、被告及其行動電話、貨車之
      採證照片共12張等存卷可查。綜上，本案事證明確，被告
      確有為上開犯行無訛，其犯行堪以認定，應予依法論科。
二、論罪科刑之理由：
（一）核被告所為，係犯刑法第221條第1項之強制性交罪。
（二）按所謂接續犯，係指行為人除主觀上須基於單一之犯意，
      著手實行單一行為外，客觀上須該行為於密切接近之時、
      地內，分數個舉動同時或接續反覆施行，侵害同一之法益
      ，且各舉動之獨立性極為薄弱，依一般社會健全觀念，難
      以強行分開，在刑法評價上，以視為數個舉動之接續實行
      ，合為包括之一行為予以評價，較為合理者，始足當之，
      為包括之一罪（最高法院96年度臺上字第3788號判決意旨
      參照）。被告於貨車內利用優勢體力，使告訴人A女無力
      反抗，而要求A女為其口交並以陰莖插入A女陰道內而強制
      性交，渠對告訴人A女為2次性交，因地點同一，時間密接
      ，且屬侵害同一被害人、同一法益，雖違反告訴人A女意
      願為性交2次，然依社會通念，各舉動之獨立性極為薄弱
      ，揆之前揭說明，自應論以接續犯包括之一罪，而論以刑
      法第221條第1項之強制性交罪，較為合理（最高法院95年
      度臺上字第6376號及臺灣高等法院95年度上更一字第65號
      裁判意旨可考）。
（三）按兒童及少年福利法第70條第1項所定，成年人故意對兒
      童及少年犯罪，除各該罪就被害人係兒童及少年已定有特
      別處罰規定者外，應加重其刑至2分之1，係對被害人為未
      滿18歲之兒童及少年之特殊要件予以加重處罰，乃就犯罪
      類型變更之個別犯罪行為予以加重，屬刑法分則加重之性
      質。成年人故意對兒童及少年犯罪而依該項規定加重其刑
      者，不以其明知被害人為兒童及少年為必要。告訴人A女
      於案發時確為未滿18歲之少年，有其年籍資料在卷可稽，
      且被告自稱知悉告訴人A女國中畢業1年，其主觀上對告訴
      人A女之年齡，顯已明知（參本院100年10月27日審判筆錄
      第6頁），則本件應有兒童及少年福利法第70條第1項前段
      規定之適用。被告所犯應依兒童及少年福利法第70條第1
      項前段規定，加重其刑。
（四）被告有如事實所示之判決及執行完畢事實，此有臺灣高等
      法院被告前案紀錄表在卷可按，其於前案有期徒刑執行完
      畢後，5年內故意再犯本件有期徒刑以上之罪，為累犯，
      應依刑法第47條第1項規定加重其刑。
（五）爰審酌被告有多項前科，素行不良，本應警惕在心，竟為
      滿足自己之性慾，違反年紀尚幼之A女意願，對之為強制
      性交行為，犯罪手段惡劣，對告訴人A女造成嚴重心理上
      之陰影，影響告訴人Ａ女身心健全成長，對社會治安所生
      危害甚鉅，又被告於犯案後僅坦承部分犯行，對於強制以
      性器進入A女性器之犯行始終否認，毫無悔意，設詞卸責
      ，甚至辯稱並無違反A女意願云云，犯罪後態度不佳及尚
      未與被害人達成和解等一切情狀，量處如主文所示之刑，
      以資懲戒。
參、據上論斷，應依刑事訴訟法第299條第1項前段，兒童及少年
    福利法第70條第1項前段，刑法第11條前段、第221條第1項
    、第47條第1項，判決如主文。
本案經檢察官林淑玲到庭執行職務。
中    華    民    國    100    年    11  月    24    日
                  刑事第五庭審判長法  官  廖紋妤
                                  法  官  余銘軒
                                  法  官  曾正龍
如不服本判決，應於判決送達後10日內，向本院提出上訴狀。
附錄本案論罪科刑所犯法條全文
刑法第221條
對於男女以強暴、脅迫、恐嚇、催眠術或其他違反其意願之方法
而為性交者，處3年以上10年以下有期徒刑。
前項之未遂犯罰之。

兒童及少年福利法第70條
成年人教唆、幫助或利用兒童及少年犯罪或與之共同實施犯罪或
故意對其犯罪者，加重其刑至二分之一。但各該罪就被害人係兒
童及少年已定有特別處罰規定者，不在此限。                
對於兒童及少年犯罪者，主管機關得獨立告訴。